臺灣臺南地方法院臺南簡易庭民事判決
110年度南小字第1306號
原      告  江志軒  
被      告  杜宗達    住○○市○○區○○里○○路00巷00                          號四樓之0




上列當事人間返還借款事件，經本院於民國110年12月13日言詞
辯論終結，判決如下：
    主      文
原告之訴駁回。
訴訟費用新臺幣壹仟元由原告負擔。
    事實及理由
一、原告起訴主張：兩造原為同事關係，並均任職於紳岱企業股
    份有限公司（下稱紳岱公司），被告於民國109年7月14日以
    代墊客戶款項為由，向原告借款新臺幣（下同）4萬元，並
    約定於同年9月25日返還，原告並於借款當日交付現金4萬元
    予被告（下稱系爭借款）。詎上開還款期限屆至後，被告經
    原告多次催討，均以客戶尚未還款為由，拒不返還系爭借款
    ，爰依消費借貸之法律關係提起本件訴訟等語。並聲明：被
    告應給付原告4萬元，及自109年9月26日起至清償日止，按
    週年利率5％計算之利息。
二、被告則以：
(一)兩造原為同事關係，同任職於紳岱公司，被告於原告離職後
    承接原告客戶。而被告雖有於109年7月14日收受原告現金4
    萬元，然上開款項實為兩造辦理業務交接時，原告委託被告
    先行支付客戶將財機車行、信隆機車行積欠紳岱公司之應收
    帳款。被告並曾於110年1月6日告知原告，需待客戶繳清欠
    款，才能將上開款項還給原告，原告也有承諾可以。是兩造
    間並無借貸關係，原告依消費借貸之法律關係，請求被告返
    還借款4萬元並無理由等語。
(二)併為答辯聲明：請求駁回原告之訴。如受不利判決，願供擔
    保請准宣告免為假執行。
三、得心證之理由：
(一)按當事人主張有利於己之事實者，就其事實有舉證之責任，
    民事訴訟法第277條前段定有明文。民事訴訟如係由原告主
    張權利者，應先由原告負舉證之責，若原告先不能舉證，以
    證實自己主張之事實為真實，則被告就其抗辯事實即令不能
    舉證，或其所舉證據尚有疵累，亦應駁回原告之請求（最高
    法院17年度上字第917號裁判意旨參照）。次按民法第474條
    所稱消費借貸者，於當事人間必本於借貸之意思合致，且有
    移轉金錢或其他代替物之所有權於他方之行為，始得當之。
    是以消費借貸，因交付金錢之原因多端，除有金錢之交付外
    ，尚須本於借貸之意思而為交付，方克成立。倘當事人主張
    與他方有消費借貸關係存在者，自應就該借貸意思互相表示
    合致及借款業已交付之事實，均負舉證之責任（最高法院98
    年度台上字第1045號判決要旨參照）。本件原告主張被告向
    其借款4萬元迄未清償，既為被告所否認，揆諸上開裁判意
    旨，自應由原告就其與被告間有消費借貸合意及交付款項等
    有利於己之事實，負舉證之責。
(二)經查被吿並不爭執於109年7月14日收受原告現金4萬元，是
    原告主張有交付4萬元予被吿之事實，尚可認定。至原告就
    兩造間成立借貸契約之合意乙情，固然提出兩造LINE通訊軟
    體對話紀錄、紳岱公司客戶應收帳款明細表、移交清冊為證
    （見南司小調字卷第17-39頁、本院卷第53-63頁）。惟觀前
    開對話紀錄，被吿多次提及客戶信隆機車行積欠應收帳款問
    題，並否認有向原告借款，前開證據不足以證明兩造間就此
    4萬元款項有達成借貸合意。至被吿就收受前開款項之原因
    ，辯稱係因原告與客戶間應收帳款問題等語，並提出紳岱公
    司客戶訂購確認單、信隆機車行負責人謝明和之聲明書為證
    （見本院卷第41-48、65頁），原告固然提出移交清冊欲證
    明兩造業務交接時帳款無誤，然由被告提出之前開聲明書觀
    之，原告於離職前有與信隆機車行合意以機油商品扣抵應收
    帳款之情形，堪認信隆機車行應收帳款並未實際如數付款予
    紳岱公司。則被吿抗辯收受此4萬元之原因，係因原告同意
    代客戶墊付原應交付予紳岱公司之應收帳款等語，即非無據
    ，益徵兩造間金錢往來並非基於借貸關係，原告主張兩造間
    成立借貸契約等語，洵屬無據。
四、從而，原告所提出之證據，尚不足證明兩造間存有消費借貸
    合意之事實，原告復未另行舉證以實其說，則原告依消費借
    貸之法律關係，請求被告給付4萬元，為無理由，應予駁回
    。
五、本件為判決基礎之事證已臻明確，兩造其餘攻擊、防禦方法
    及所提之證據，經本院審酌後，認與判決之結果不生影響，
    爰不一一論列，併此敘明。
六、按於小額訴訟程序，法院為訴訟費用之裁判時，應確定其費
    用額；訴訟費用，由敗訴之當事人負擔，民事訴訟法第436
    條之19第1項、第78條分別定有明文。經核本件訴訟費用額
    為1,000元（即第一審裁判費），爰依前揭規定，確定訴訟
    費用之負擔如主文第二項所示。
七、訴訟費用之依據：第436條之19第1項、第78條。 
中　　華　　民　　國　　110 　年　　12　　月　　30　　日
                  臺灣臺南地方法院臺南簡易庭
                                  法  官  許育菱
以上正本係照原本作成。
如不服本判決，應於送達後20日內，向本院提出上訴狀並表明上
訴理由，如於本判決宣示後送達前提起上訴者，應於判決送達後
20日內補提上訴理由書（須附繕本）。如委任律師提起上訴者，
應一併繳納上訴審裁判費。 
依民事訴訟法第436條之24第2項之規定，對於小額程序之第一審
判決之上訴，非以其違背法令之理由，不得為之。且上訴狀內應
記載表明（一）原判決所違背之法令及其具體內容。（二）依訴
訟資料可認為原判決有違背法令之具體事實者。 
中　　華　　民　　國　　110 　年　　12　　月　　30　　日
                                  書記官  吳采蓉